【裁判字號】    89,台上,2366
【裁判日期】    891020
【裁判案由】    返還土地等
【裁判全文】
最高法院民事裁定                              八十九年度台上字第二三六六號
    上  訴  人  丙 ○ ○
                乙 ○ ○
                甲 ○ ○
                永順吉企業股份有限公司
    兼 右一 人
    特別代理人  張 秀 勤
    共      同
    訴訟代理人  陳 里 己律師
    被 上訴 人  聯國金屬工業股份有限公司
    法定代理人  吳顏麗卿
右當事人間請求返還土地等事件，上訴人對於中華民國八十九年六月十三日台灣高等
法院高雄分院第二審判決（八十八年度上字第三七八號），提起上訴，本院裁定如左
：
    主  文
上訴駁回。
第三審訴訟費用由上訴人負擔。
    理  由
按對於第二審判決上訴，非以其違背法令為理由，不得為之。民事訴訟法第四百六十
七條定有明文。依同法第四百六十八條規定，判決不適用法規或適用不當者，為違背
法令。而判決有同法第四百六十九條所列各款情形之一者，為當然違背法令。是當事
人提起上訴，如依民事訴訟法第四百六十八條規定，以第二審判決有不適用法規或適
用法規不當為理由時，其上訴狀或理由書應有具體之指摘，並揭示該法規之條項或其
內容。若係成文法以外之法則，應揭示該法則之旨趣。倘為司法院解釋、或本院之判
例，則應揭示該判解之字號或其內容。如以民事訴訟法第四百六十九條所列各款情形
為理由時，其上訴狀或理由書，應揭示合於該條款之事實。上訴狀或理由書如未依此
項方法表明，或其所表明者，顯與上開法條規定之情形不相合時，即難認為已對第二
審判決之違背法令有具體之指摘，其上訴自難認為合法。本件上訴人對第二審判決其
敗訴部分提起上訴，雖以該部分判決違背法令為由，惟核其上訴理由狀所載內容，係
就原審取捨證據、認定事實之職權行使，指摘其為不當，並就原審已論斷者，泛言未
論斷，而非具體表明合於不適用法規、適用法規不當、或民事訴訟法第四百六十九條
所列各款之情形，難認對該部分判決之如何違背法令已有具體之指摘。依首揭說明，
應認其上訴為不合法。查上訴人於第一審雖曾聲請傳訊證人張岑，惟第一審判決中已
載明本件事證已臻明確，無傳訊證人張岑之必要。上訴人謂第一審判決中未說明毋庸
傳訊之理由，不無誤會。而上訴人在原審並未再聲請傳訊證人張岑。至上訴人在原審
雖提出協議書乙份並聲請傳訊證人陳景盛及向彰化商業銀行台南分行及東高雄分行查
詢永順吉企業股份有限公司是否曾於六十一年間貸款及金額若干，無非欲證明系爭土
地係上訴人永順吉企業股份有限公司出資購買，屬該公司所有，原審已於判決理由第
五項中說明不予查詢之理由。另上訴人抗辯系爭土地為訴外人張再與張岑交換使用乙
節，並無證據以實其說，為原判決所不採，則原判決關於交換土地使用，究成立租賃
關係或借貸關係之說明，自屬贅論，於判決結果，不生影響。本件難認已合法表明其
上訴理由，併此明。
據上論結，本件上訴為不合法。依民事訴訟法第四百八十一條、第四百四十四條第一
項、第九十五條、第七十八條，裁定如主文。
中      華      民      國    八十九    年      十      月     二十     日
                              最高法院民事第二庭
                                  審判長法官  曾  桂  香
                                        法官  劉  延  村
                                        法官  劉  福  聲
                                        法官  黃  秀  得
                                        法官  陳  重  瑜
      右正本證明與原本無異
                                              書  記  官
中      華      民      國    八十九    年      十      月    三十一    日


司法院資訊處製作；財團法人民間司法改革基金會備份。
